【裁判字號】    87,訴,1410
【裁判日期】    900112
【裁判案由】    毒品危害防制條例等
【裁判全文】
臺灣桃園地方法院刑事判決                        八十七年度訴字第一四一號
    公  訴  人  臺灣桃園地方法院檢察署檢察官
    被      告  丙○○
                辛○○
                丁○○
右列被告等因毒品危害防制條例等案件，經檢察官提起公訴（八十七年度偵字第四一
四二、四五三一、八八六九、九四八一、一一三六０號、八十七年度偵緝字第二一九
），本院判決如左：
    主  文
丙○○意圖他人受刑事處分，向該管公務員誣告，處有期徒刑肆月，緩刑參年。
辛○○收受贓物，累犯，處有期徒刑肆月，如易科罰金，以參佰元折算壹日。
丁○○無罪。
    事  實
一、辛○○前於民國八十五年間因違反麻醉藥品管理條例案件，經台灣台北地方法院
    判處有期徒刑四月，如易科罰金，以三百元折算一日確定，刑期起算日八十六年
    三月二十六日，指揮書執畢日期八十六年七月五日。
二、丙○○明知其於八十七年四月三日凌晨零時三十分許，係搭乘由庚○○（另行審
    結）駕駛車號ＶＺ－四八０二號小客車（車上懸掛ＣＨ－二五一五號車牌），二
    人共同前往桃園縣平鎮市○○路陸軍通信學校附近闊老爺便利商店，欲向黃至煒
    尋仇，見黃至煒在上開便利商店內把玩電動玩具，即由丙○○下車進入店內叫出
    黃至煒，而庚○○見黃至煒出來即持鋁棒欲毆打黃至煒時，適為巡邏員警發現上
    前盤查，因庚○○因案遭通緝中，恐遭警查獲即趁機逃離現場等情；詎丙○○竟
    為掩護庚○○，並意圖使乙○○受刑事處分，於員警追捕庚○○之際，在桃園縣
    平鎮市○○段○○路三九七號前，竟虛捏及誣指適欲返家，而行經該處之乙○○
    係竊取上開小客車之人，誣告乙○○涉犯竊盜罪嫌。嗣於該案判決確定前，於警
    訊時及偵審中自白上揭誣告犯行。
三、辛○○明知於八十九年三月十九日上午七時在桃園縣平鎮市○○路雙連三段六巷
    十六弄二十六之一號庚○○住處，向庚○○所借用之引擎號碼九三一ＧＴＡ一二
    六九八號，懸掛另一車牌號碼ＫＩ－六二二七號（原車牌號碼Ｇ九－二四八一號
    ）之自用小客車一輛，並無行車執照或其他機車來源之證明文件，係來源不明之
    贓物（該引擎號碼九三一ＧＴＡ一二六九八號之小客車，車牌原為Ｇ九－二四八
    一號，係戊○○所有，於八十六年十二月二十一日七時二十分許，在桃園縣大溪
    鎮○○路二七三巷菸酒配銷所旁失竊；而車牌號碼ＫＩ－六二二七號二面，係甲○○所有，於不詳時地失竊），竟仍予以收受借用，作為自己之代步工具；並邀
    同搭載不知情知丁○○（詳後述）前往台灣桃園龍潭少年觀護所接見其弟，於八
    十七年三月十九日上午十一許行經桃園縣中壢市○○街十六號前，為警查獲，始
    查悉上情。
四、案經桃園縣警察局及桃園縣警察局中壢分局報告台灣桃園地方法院檢察署檢察官
    偵查起訴。
    理  由
一、訓據被告丙○○固坦承右揭誣告之事實，惟辯稱：其無犯罪之故意云云。被告辛○○則對於右揭收受贓物之犯行，於本院審理時坦承不諱。經查：（一）被告丙○○自白誣告之犯行部分，核與證人即被誣告人乙○○證述情節相符，並有被害
    人乙○○遭被告丙○○誣告後，經桃園縣警察局刑警隊人員帶回警局製作筆錄時
    ，而經乙○○否認有何竊盜犯行，經警再訊問被告丙○○後，其知無法隱瞞，始
    坦認上開誣告犯行等情，有被告丙○○及證人乙○○之桃園縣警察局刑警隊八十
    七年四月三日警訊筆錄各乙份在卷足憑；而被告丙○○當時係與被告庚○○共同
    前往上址便利商店向黃至煒尋仇，見黃至煒在店內把玩電動玩具，而由被告丙○○下車進入店內叫出證人黃至煒等情，業據被告丙○○供承在卷，核與證人黃至
    煒證述之情節相符，足見被告之自白與事實相符，應勘採信；雖被告丙○○辯稱
    ：其並無犯罪之故意云云，然按行為人對於構成犯罪之事實，預見其發生而其發
    生並不違背其本意者，以故意論，刑法第十三條第二項定有明文，而被告丙○○
    於上揭時地，為警盤查時，明知並非證人乙○○竊取車號ＶＺ－四八０二號小客
車（車上懸掛ＣＨ－二五一五號車牌），竟向員警誣告該小客車係乙○○所竊取
    ，而乙○○將因此遭警方以竊盜罪嫌偵辦之結果，此項事實之發生，既為被告丙○○所遇見，且不違背其本意，揆諸上開規定，足見被告丙○○有誣告之故意無
    誤，是被告丙○○所辯不足採信。（二）被告辛○○對於右揭收受贓物之事實坦
    承不諱，而上開引擎號碼九三一ＧＴＡ一二六九八號，懸掛另一車牌號碼ＫＩ－
    六二二七號（原車牌號碼Ｇ九－二四八一號）之自用小客車一台，係告訴人戊○○所有，於八十六年十二月二十一日七時二十分許，在桃園縣大溪鎮○○路二七
    三巷菸酒配銷所旁失竊，業據告訴人戊○○指訴明確，並有告訴人戊○○所出具
    之贓物領據及車輛竊盜、車牌失竊資料個別查詢報表－查詢車牌認可資料各乙紙
    在卷足佐；而車牌號碼ＫＩ－六二二七號二面係甲○○所有，亦有車輛竊盜、車
    牌失竊資料個別查詢報表－查詢車牌認可資料乙紙附卷可憑，雖被告庚○○辯稱
    ：上開車輛係其向不詳年籍資料、住居所之名為「黃德圓」之友人所借得云云，
    然上述小客車確係來源不明之贓車，已如前述，且果如被告庚○○所辯稱：該小
    客車若係其向名為「黃德圓」之友人所借云云，則被告庚○○之名為「黃德圓」
    之友人豈會未約定返還之時間、地點，而無慮索討無著，且將該車長期借予被告
    庚○○之理？是被告庚○○所稱顯係迴護被告之詞，委無足採。縱上所述，事證
    明確，被告丙○○、辛○○犯行均堪予認定。
二、核被告丙○○所為，係犯刑法第一百六十九條第一項之誣告罪。而被告辛○○明
    知贓物仍為收受，核其所為，係犯刑法第三百四十九條第一項之收受贓物罪。又
    被告丙○○於虛偽陳述被害人乙○○竊盜案件裁判確定前，自白所誣告犯行，爰
    依刑法第一百七十二條規定減輕其刑。又被告辛○○被告曾有如事實欄所載之犯
    行及執行情形，有台灣桃園地方法院檢察署刑案資料查註紀錄表、台灣高等法院
    被告全國前案紀錄表在卷可按，其於五年內再犯本案有期徒刑以上之罪，為累犯
    ，應依法加重其刑。爰分別審酌被告丙○○虛構不實事項誣告他人，無端發動偵
    查權，惟事後及時悔悟，並自白犯行不諱及犯後態度等一切情狀，被告辛○○之
    犯罪動機、目的、手段、所生之危害及犯罪後坦承犯行之態度等一切情狀，分別
    量處如主文所示之刑，並就被告辛○○部分，諭知易科罰金之折算標準，以示儆
    懲。末查，被告丙○○未曾受有期徒刑以上刑之宣告，此有台灣桃園地方法院檢
    察署刑案資料查註紀錄表、台灣高等法院被告全國前案紀錄表在卷可憑，本院認
    其經此論罪科刑之教訓，應知所警惕而無再犯之虞，所宣告之刑以暫不執行為適
    當，爰併宣告緩刑三年，以策自新。
三、（一）公訴意旨另以：被告丁○○明知引擎號碼九三一ＧＴＡ一二六九八號，懸
    掛另一車牌號碼ＫＩ－六二二七號（原車牌號碼Ｇ九－二四八一號）之裕隆二千
    ＣＣ自用小客車一台，為來路不明之贓物竟與被告辛○○於不詳時、地，自被告
    庚○○收受使用，嗣於八十七年三月十九日二人駕駛該車，行經桃園縣中壢市○○街十六號前為警查獲，因認被告丁○○涉犯刑法第三百四十九條第一項之收受
    贓物罪嫌。
    （二）按犯罪事實應依證據認定之，無證據不得推定其犯罪事實；又不能證明被
    告犯罪者，應諭知無罪之判決，刑事訴訟法第一百五十四條、第三百零一條第一
    項分別定有明文。按認定被告有罪之事實，應憑證據，如未能發現相當之證據，
    或證據不足以證明，自不能以推測或擬制之方法，以為裁判之基礎；苟積極證據
    不足以為不利於被告事實之認定，即應為有利被告之認定，更不必有何有利之證
    據，最高法院三十年上字第八一六號、四十年台上字第八六號判例分別揭有上旨
    ，足資參酌。公訴人認被告丁○○涉犯前揭罪嫌，無非係以：被告丁○○與被告
    辛○○共乘上開贓車，並有被害人戊○○所出具之贓物領據及車輛竊盜、車牌失
    竊資料個別查詢報表－查詢車牌認可資料附卷可憑，資為論據。訊據被告丁○○
    堅決否認有何收受贓物之犯行，辯稱：辛○○並未告知上開小客車係贓車，其不
    知辛○○所駕駛之上開小客車係贓車，當時是伊剛從工作之萬里江山ＫＴＶ下班
    ，辛○○及駕駛該車來接伊，一起前往台灣桃園龍潭少年觀護所接見其弟，途中
    即為警查獲等語。
    （三）經查：引擎號碼九三一ＧＴＡ一二六九八號，懸掛另一車牌號碼ＫＩ－六
    二二七號（原車牌號碼Ｇ九－二四八一號）之自用小客車一台，係被告辛○○於
    八十九年三月十九日上午七時在桃園縣平鎮市○○路雙連三段六巷十六弄二十六
    之一號庚○○住處，向庚○○所借用，而被告丁○○並未向庚○○借用該車等情
    ，業據被告辛○○供認在卷，核與被告庚○○供述之情節相符，且被告辛○○係
    於向被告庚○○借得該車之同日上午，即在被告丁○○下班後，前往丁○○所工
    作之桃園縣中壢市○○○路萬里江山ＫＴＶ，載同被告丁○○一同前往台灣桃園
    龍潭少年觀護所接見被告辛○○之弟，而被告辛○○並未告知丁○○其所駕駛之
    上開小客車係贓車等情，業迭據被告辛○○於偵審中供述在卷，且被告丁○○亦
    堅決否認知悉該車係贓車，而共同自被告庚○○處收受使用，經互核被告辛○○
    、丁○○之供詞亦大致相互吻合，且被告庚○○亦供稱：其並未見過丁○○，亦
    不認識丁○○，伊只認識辛○○等語，足見被告丁○○並未與被告辛○○共同向
    被告庚○○借用上開小客車無訛；而上開告訴人戊○○所出具之贓物領據及車輛
    竊盜、車牌失竊資料個別查詢報表－查詢車牌認可資料，亦僅能證明告訴人戊○○確有失竊車牌號碼Ｇ九－二四八一號（引擎號碼九三一ＧＴＡ一二六九八號）
    之小客車一輛，及被害人甲○○確有車牌號碼ＫＩ－六二二七號車牌二面，並不
    足以作為被告丁○○收受贓物之直接積極證據，且按刑法之收受贓物罪，係以行
    為人知悉所收受者為他人因竊盜、詐欺、侵占各罪所取得之物為構成要件（最高
    法院四十一年台非字第三六號判例意旨參照），而認定行為人知悉其收受之物為
    贓物應有積極之證據，始能認定之，自不能以推論方式認定之。又本件被告辛○○並未告知被告丁○○其所駕駛上開小客車係贓車，且被告庚○○亦供稱，被告
    丁○○並未與辛○○共同向其借用上開小客車，已如前述，是自難僅以被告丁○○與被告辛○○一同為警查獲，即遽認被告丁○○有共同收受贓物之犯行；此外
    ，復查無其他具體事證足資證明被告丁○○涉有起訴意旨所指之贓物罪嫌，應認
    無法證明被告丁○○犯罪，揆諸首揭法文意旨，自應為被告丁○○無罪之諭知。
四、被告庚○○、己○○另結。
據上論斷，應依刑事訴訟法第二百九十九條第一項前段、第三百零一條第一項，刑法
第一百六十九條第一項、第三百四十九條第一項、第一百七十二條、第四十七條、第
四十一條、第七十四條第一款，罰金罰鍰提高標準條例第一條前段、第二條，判決如
主文。
本案經檢察官張春暉到庭執行職務。
中      華      民      國      九十        年      一    月    十二    日
                                 臺灣桃園地方法院刑事第四庭
                                    法  官    邱滋杉
右正本證明與原本無異。
如不服本判決，應於判決送達後十日內向本院提出上訴狀( 應附繕本 )，上訴於
臺灣高等法院。
           書記官    許世賢
中        華        民        國   九十   年   一   月    十六    日
附錄法條：
犯第一百六十八條至第一百七十一條之罪，於所虛偽陳述或所誣告之案件，裁判或懲
戒處分確定前自白者，減輕或免除其刑。
刑法第三百四十九條
收受贓物者，處三年以下有期徒刑、拘役或五百元以下罰金。
搬運、寄藏、故買贓物或為牙保者，處五年以下有期徒刑、拘役或科或併科一千元以
下罰金。
因贓物變得之財物，以贓物論。
刑法第一百六十九條
意圖他人受刑事或懲戒處分，向該管公務員誣告者，處七年以下有期徒刑。
意圖他人受刑事或懲戒處分，而偽造、變造證據或使用偽造變之證據者亦同。


司法院資訊處製作；財團法人民間司法改革基金會備份。
